---
title: "**Ejercicios 02 - Estadistica Computacional 13311**"
author: "**John Serrano C.**"
date: "**`r Sys.Date()`**"
output: html_document
---

```{r setup, include=FALSE}
knitr::opts_chunk$set(echo = TRUE)
```

### **1. Instale el paquete “gtools” con la sentencia: install.packages(′gtools′ ), incluya la librería “gtools” (library(gtools)).**

```{r}
# install.packages('gtools')
library(gtools)
```

### **2. Explique brevemente la diferencia entre permutación y combinación**

**Permutación**: La permutación es una agrupación de elemenentos donde si importa el orden con el que se ordenen los elementos

**Combinación**: La combinación es una agrupación con todos los elementos, donde no importa el orden con el que se ordenen los elementos

### **3 Busque en la ayuda de R las funciones combinations y permutations y explique brevemente como funcionan**

***combinations***: Esta función recibe un vector y enumera todas las posibles combinaciones de un tamaño en especifico considerando los elementos que contiene el vector de entrada. Retorna una matriz

***permutations***: Esta función al igual que combinations recibe un vector, pero solo enumera todas las posibles permutaciones considerando los elementos del vector. Retorna una matriz.

### **4. Calcule:**

### **a) La cantidad de  permutaciones posibles con n = 14 y r = 4 con y sin repetición

Con repetición:
```{r}
# permutations(14,4,1:14,TRUE,TRUE)
```

Podemos utilizar la funcion nrow() para facilmente obtener la cantidad de permutaciones con repetición

```{r}
nrow(permutations(14,4,1:14,TRUE,TRUE))
```

Sin repetición:

```{r}
# permutations(14,4,1:14,TRUE,FALSE)
```

Podemos utilizar la funcion nrow() para facilmente obtener la cantidad de permutaciones sin repetición
```{r}
nrow(permutations(14,4,1:14,TRUE, FALSE))
```

**Por lo tanto, la cantidad de permutaciones con repetición es 38416 y sin repeticion es 24024, considerando n = 14 y r = 4.**

### **b) Las combinaciones de largo tres con las letras a, b, c con y sin repetición**

Con repeticion:

```{r}
combinations(3, 3, c("a", "b", "c"), TRUE, TRUE)
```

Sin repetición:

```{r}
combinations(3,3,c("a","b","c"), TRUE, FALSE)
```

### **c) La cantidad de permutaciones y combinaciones con n = 30 y r = 2 sin repetición**

Permutaciones:

```{r}
# permutations(30,2,1:30,TRUE,FALSE)
nrow(permutations(30,2,1:30,TRUE,FALSE))
```

Combinaciones:

```{r}
# combinations(30,2,1:30,TRUE,FALSE)
nrow(combinations(30,2,1:30,TRUE,FALSE))
```

### **5 Utilizando el conjunto de datos Titanic:**

```{r}
data("Titanic")
force(Titanic)
```


### **a) Cree una funcion que calcule la probabilidad de A, dado B.**

```{r}
# Entrada: Tres probabilidades, la de B dado A, la de A y la de B
# Salida: La probabilidad de A dado B
# Descripcion: Funcion que calcula la probabilidad de A, dado B (Teorema de Bayes)
bayes = function(PBA, PA, PB){
  return((PBA * PA)/ PB)
}
```

### **b) Responda las siguientes preguntas:**
### **1) ¿Cuál es el porcentaje de supervivencia de los pasajeros y de la tripulación?¿Cuál es mayor?**

Pasajeros:
```{r}
pasajeros_sobrevivientes = apply(Titanic, c(1,4),sum)[5] + apply(Titanic, c(1,4),sum)[6] + apply(Titanic, c(1,4),sum)[7]
total_pasajeros = apply(Titanic, 1, sum)[1]+ apply(Titanic, 1, sum)[2] + apply(Titanic, 1, sum)[3]
supervivencia = pasajeros_sobrevivientes / total_pasajeros
supervivencia = supervivencia * 100
supervivencia

```

Tripulación:
```{r}
crew_sobrevivientes = apply(Titanic, c(1,4), sum)[8]
total_crew = apply(Titanic,1, sum)[4]
supervivencia = crew_sobrevivientes / total_crew
supervivencia = supervivencia * 100
supervivencia

```

**Considerando lo anterior, el porcentaje de supervivencia de los pasajeros es mayor que el de la tripulación**

### **2)¿Cuál es la probabilidad de que una mujer de la tripulación sobreviva?**
Teniendo en consideración:

**P(B|A) La probabilidad de que sea mujer, tripultante y sobreviva**

**P(A) La probabilidad de supervivencia**

**P(B) La probabilidad de que sea mujer y de la tripilación**

Utilizamos el teorema de Bayes para calcular la probabilidad:

```{r}
mujer_tripulante_sobreviva = (apply(Titanic, c(1,2,4), sum)[16]) / (apply(Titanic, 4, sum)[2])
supervivencia = (apply(Titanic, 4, sum)[2]) / ((apply(Titanic,4,sum)[1]) + (apply(Titanic,4,sum)[2]))
mujer_tripulante = (apply(Titanic, c(1,2),sum)[8]) /  (apply(Titanic,1,sum)[4])
bayes(mujer_tripulante_sobreviva, supervivencia, mujer_tripulante)
```

### **3) ¿Cuál es la probabilidad de que un(a) menor de edad sobreviva en tercera clase?**

```{r}
menor_terclase_sobreviva = (apply(Titanic, c(1,3,4), sum)[11]) / (apply(Titanic, 4, sum)[2])
supervivencia = (apply(Titanic, 4, sum)[2]) / ((apply(Titanic,4,sum)[1]) + (apply(Titanic,4,sum)[2]))
menor_tercera = (apply(Titanic, c(1,3),sum)[3]) /  (apply(Titanic,1,sum)[3])
bayes(menor_terclase_sobreviva, supervivencia, menor_tercera)
```

### **4) ¿En general se cumple el código “mujeres y niños(as) primero”?**

```{r}
ninos_supervivientes = apply(Titanic, c(3,4),sum)[3]
ninos_totales = apply(Titanic,3,sum)[1]
ninos = ninos_supervivientes / ninos_totales

mujeres_supervivientes = apply(Titanic,c(2,3,4),sum)[8]
mujeres_totales = apply(Titanic,c(2,3),sum)[4]
mujeres = mujeres_supervivientes / mujeres_totales

ninos
mujeres
```
**Considerando las probabilidades anteriores, si se cumple el código de las mujeres y ninos primero**

### **5) Seleccione una clase de forma aleatoria, puede utilizar la función sample. ¿En la clase seleccionada se cumple el código “mujeres y niños(as) primero”?**

```{r}
set.seed(98)
sample(apply(Titanic,1,sum),1)
mujeres_sobrevivientes = apply(Titanic,c(1,2,3,4),sum)[30]
total_mujeres = apply(Titanic,c(1,2,3),sum)[14]
mujeres = mujeres_sobrevivientes / total_mujeres


ninos_sobrevivientes = apply(Titanic,c(1,3,4),sum)[10]
total_ninos = apply(Titanic,c(1,3),sum)[2]
ninos = ninos_sobrevivientes / total_ninos

hombres_sobrevivientes = apply(Titanic,c(1,2,3,4),sum)[26]
total_hombres = apply(Titanic,c(1,2,3),sum)[10]
hombres = hombres_sobrevivientes / total_hombres

mujeres
ninos
hombres
```

**Considerando las probabilidades anteriores obtenidas, si se cumple el código de mujeres y ninos primero**
