---
title: "**Ejercicios 1 - Estadistica Computacional (13311)**"
author: "**John Serrano C.**"
date: "**`r Sys.Date()`**"
output: html_document
---

```{r setup, include=FALSE}
knitr::opts_chunk$set(echo = TRUE)
```

## **DESAFIO 1**
### *"Realice otros 10 ejemplos con diferentes operadores matemáticos."*

Tal como dice el enunciado, solo debemos realizar ejemplos de diferentes operadores matemáticos. Considerando esto, tendremos ejemplos utilizando otros operadores matemáticos, como son: resta, raiz cubica, factorial, logaritmo base 2, coseno, tangente 

```{r ej1}
# Ejemplo 1: Resta 
v1 = 100
v2 = -100
v3 = v1 - v2
print(v3)
```

```{r ej2}
# Ejemplo 2: Raiz cubica
v1 = 64^(1/3)
print(v1)
```

```{r ej3}
# Ejemplo 3: Factorial
v1 = factorial(8)
print(v1)
```

```{r ej4}
# Ejemplo 4: Logaritmo base 2
v1 = log2(64)
print(v1)
```

```{r ej5}
# Ejemplo 5: Coseno
v1 = cos(90)
print(v1)
```

```{r ej6}
# Ejemplo 6: Tangente
v1 = tan(360)
print(v1)
```

```{r ej7}
# Ejemplo 7: Arcotangente
v1 = atan(360)
print(v1)
```

```{r ej8}
# Ejemplo 8: Arcoseno
v1 = asin(1)
print(v1)
```

```{r ej9}
# Ejemplo 9: Potencia
v1 = 2^3
print(v1)
```

```{r ej10}
# Ejemplo 10: Division entera
v1 = 50 %% 30
print(v1)
```

## **DESAFIO 2**
### *"Realice ejemplos usando otros tipos de estructura de datos: elementos booleanos, factores, tablas, entre otros."*

Para el primer ejemplo, utilizaremos la libreria "igraph" para crear un grafo de 5 nodos.

```{r}
library(igraph)
g = make_empty_graph(5)
plot(g)
```

Para el segundo ejemplo, creamos un vector de direcciones y luego utilizamos la funcion "factor" para crear un factor del vector de direcciones

```{r}
# Creamos un vector de direcciones
direcciones = c("Norte", "Norte", "Este", "Sur", "Oeste")
# Se crea un factor del vector direcciones
factor_direcciones = factor(direcciones)
factor_direcciones
```

Para el tercer ejemplo, usaremos la librery knitr junto con las funciones kable y table para formar una tabla, utilizando dos vectores

```{r}
library(knitr)
vect1 = c(1,2,3,4,5,6,7,8,9,10)
vect2 = c(1,2,3,4,5,6,7,8,9,10)
kable(table(vect1,vect2))
```

## **DESAFIO 3**
### *"Construya una función que permita a un jugador jugar al piedra papel o tijeras."*

Considerando que estamos utilizando R Markdown, la entrada será colocada en bruto, pero se señalará con un comentario cual es para que se pueda cambiar si asi se desea.
```{r}
entrada = "tijeras" # CAMBIE ESTA VARIABLE SI DESEA PROBAR OTRA ENTRADA

# Entrada: Un string correspondiente a "piedra", "papel" o "tijeras"
# Salida: Un string diciendo si se gano, perdio o empato la partida
# Descripcion: Un simple juego de piedra, papel o tijeras contra la computadora.
piedra_papel_tijeras = function(entrada){
  opciones_validas = c("piedra", "papel", "tijeras")
  if(entrada %in% opciones_validas){
    opcion = sample(1:3,1)
    enemigo = opciones_validas[opcion]
    if(enemigo == "piedra"){
      if(entrada == "piedra"){
        print("Usted eligio: piedra")
        print("La computadora eligio: piedra")
        return("Resultado: Empate!")
      }
      if(entrada == "papel"){
        print("Usted eligio: papel")
        print("La computadora eligio: piedra")
        return("Resultado: Usted gana la partida!")
      }
      if(entrada == "tijeras"){
        print("Usted eligio: tijeras")
        print("La computadora eligio: piedra")
        return("Resultado: Usted pierde la partida!")
      }
    }
    if(enemigo == "papel"){
      if(entrada == "piedra"){
        print("Usted eligio: piedra")
        print("La computadora eligio: papel")
        return("Resultado: Usted pierde la partida!")
      }
      if(entrada == "papel"){
        print("Usted eligio: papel")
        print("La computadora eligio: papel")
        return("Resultado: Empate!")
      }
      if(entrada == "tijeras"){
        print("Usted eligio: tijeras")
        print("La computadora eligio: papel")
        return("Resultado: Usted gana la partida!")
      }
    }
    if(enemigo == "tijeras"){
      if(entrada == "piedra"){
        print("Usted eligio: piedra")
        print("La computadora eligio: tijeras")
        return("Resultado: Usted gana la partida!")
      }
      if(entrada == "papel"){
        print("Usted eligio: papel")
        print("La computadora eligio: tijeras")
        return("Resultado: Usted pierde la partida!")
      }
      if(entrada == "tijeras"){
        print("Usted eligio: tijeras")
        print("La computadora eligio: tijeras")
        return("Resultado: Empate!")
      }
    }
  }
  else{
    return("Opcion invalida, intentelo nuevamente.")
  }
}
# LLamado a la función
piedra_papel_tijeras(entrada)
```

## **DESAFIO 4**
### *1.- Seleccione un conjunto de datos desde el paquete ‘datasets’ de R. Para ver los datasets disponibles en la consola puede utilizar la función “data()” o puede consultarlos en la página web https://stat.ethz.ch/R-manual/R-devel/library/datasets/html/00Index.html. Una vez seleccionado puede utilizar la función data(‘nombre_del_dataset’) para cargar el dataset.*
Cargando los datos con data(), vamos a elegir el dataset "UCBAdmissions". Vamos a utilizar force() para poder ver el contenido del dataset.
```{r}
data("UCBAdmissions")
force(UCBAdmissions)
```
### *2.- Describa el conjunto de datos y explique para que fue o podría ser utilizado. Puede usar la función help(‘nombre_del_dataset’). ¿Cuál es la fuente de los datos?*
El conjunto de datos trata sobre los postulantes a UC Berkeley, donde se da a conocer información sobre los postulantes para los seis grandes departamentos de Berkeley y cuya información proviene del año 1973.  Contiene tres variables, la primera informa de si una persona fue aceptada o no, la segunda dice su genero y la tercera dice al departamento al que fue aceptado.

Si utilizamos la funcion help("UCBAdmissions") podemos encontrar mas información sobre el data set,  donde también se da a conocer el detalle de que el dataset se utiliza frecuentemente para ilustrar la parajona de Simpson, el cual es un fenomeno en probablidad y estadistica que ilustra una asociación entre dos variables en una población que surge, desaparece o se invierte cuando la población se divide en subpoblaciones.

### *3.- Describa cada variable, indique a qué tipo de variable corresponde, indique qué valores puede tomar y su unidad de medida.*

a) La primera variable corresponde al estado de si la postulación del individuo fue aceptada o no. Puede tomar dos estados, aceptado o rechazado. Es una variable del tipo **"cualitativa  dicotómica"**, ya que solo puede tomar dos estados. 

b) La segunda variable corresponde al sexo del individuo, e indique si es hombre o mujer. Es una variable del tipo **"cualitativa nominal"**

c) La tercera variable es el departamento al que el individuo es aceptado, donde hay seis opciones: A,B,C,D,E,F. Es una variable del tipo **"cualitativa nominal"** ya que corrresponde a una clasificación similar a una nacionalidad.

Para el caso de las tres variables, no tienen una unidad de medida definida.

### *4.-Ejecute la función summary(“conjunto_de_datos”). ¿Qué puede observar?*
```{r}
data("UCBAdmissions")
summary(UCBAdmissions)
```
Al aplicar la función, se puede observar información sobre los datos, como por ejemplo, el numero de datos que hay en total, el numero de factores que contiene el data set y otras informaciones como el chi-square, el cual es un método estadístico que evalúa la bondad de ajuste entre los valores observados y los esperados teóricamente, junto con otras informaciones más.

### *5.- Ejecute la función plot(“conjunto_de_datos”). ¿Qué puede observar?*
```{r}
plot(UCBAdmissions)
```

Al aplicar la función, se puede observar cuatro graficas, donde en las cuatro se tienen seis barras. Estos graficos estan relacionados con el data set y estan clasificados por generos y por estado de admision. Las seis barras representan a los departamentos.
